---
title: "Cálculo numérico y simulación"
author: |-
  Alex Zambrano
  <alexjzc@gmail.com>
date: "Introducción a R"
output:
  slidy_presentation: default
  ioslides_presentation: default
  beamer_presentation:
    theme: Madrid
---

## R como calculadora
A continuación encontraran algunas operaciones básicas en R
```{r,eval=FALSE}
5+8
2*4
75-12
(3-5)*4
sqrt(16) # raíz cuadrada de 16
exp(1) # número euler
log(3) # logaritmo natural de 3
log(1000,10) # logaritmo de 1000 en base 10
pi # número pi
sin(pi/2)
cos(pi)
tan(pi)
floor(4.8) # redondeo por debajo
ceiling(4.3) # redondeo por arriba
round(pi,digits=2) # redondear por 2 decimales
trunc(12.48) # redondeo eliminando decimales
```

## Actividad
Realice los siguientes cálculos aritméticos y redondee los resultados a 2 cifras decimales

* $\tfrac{\tfrac{24}{-8+7}}{9-6(2)}$
* $2^3(-7)+4-\left(\frac{1}{3}+\tfrac{1}{2}\right)$
* $\tfrac{\sqrt{16}+5(4)-3^{-2}}{3(4-8)+1}$
* $\frac{1}{2}\left[\left(\frac{5}{4}-2^{-1}\right)\frac{13}{4}-\sqrt{7}+8\div\left(2-\frac{1}{5}\right)-3^{2}\right]$
* $2\sin\left(\frac{\pi}{3}\right)+5\cos\left(\frac{\pi}{4}\right)-\frac{\tan\left(\frac{\pi}{6}\right)}{4}$
* $4\log_{2}(5)-3\log_3(7)+\frac{1}{3}\ln^3(8)$
  

## Cálculos sencillos
```{r}
x <- 3
x

x^3

x+5

x=3+7
x
```

## Cálculos sencillos
```{r}
x^4

x <- c(1, 4, 9, 2.25, 1/4)
x
length(x)
class(x)

sqrt(x)
```
## Operaciones sencillas con vectores

```{r}
x + 1
y <- 1:10
x + y
x * y
x^2
```
## Operaciones sencillas con vectores

```{r}
x^2 + y^3
exp(x)
log(x)
```

## ¿Y qué hago cuando necesito ayuda?

```{r,eval=FALSE}
help(exp)
help(log)
help(seq)
```

## Actividad

Considere los siguientes vectores $A^t=\begin{bmatrix} 3 & 9 & 8 & 7 \end{bmatrix}$ y $B^t=\begin{bmatrix} 1 & 5 & 0 & 4 \end{bmatrix}$ y $c=15$. Realice las siguientes operaciones

* $A^3$.
* $A+B$.
* $A\cdot B$.
* $c\cdot A$.
* $\log(A)$.
* $\exp(B\cdot A)$.

## Generar vectores con seq
```{r}
x1 <- seq(1, 100, by=2)
x1

seq(0, 100, 10)

x <- seq(1, 100, length=10)
x
length(x)

x <- seq(1, 100, length=10)
y <- seq(2, 100, length=50)
```

## Unir vectores con c

```{r}
z <- c(x, y)
z
z + c(1, 2)
z <- c(z, z, z, z)
z
```

## Generar vectores con rep

```{r}
rep(1:10, 4)

length(z)

rep(c(1, 2, 3), 10)
rep(c(1, 2, 3), each=10)
```

## Indexado numérico de vectores

```{r}
x <- seq(1, 100, 2)
x
x[c(1, 2, 3, 4, 5)]
x[1:5]
x[10:5]
```

## Indexado de vectores con condiciones lógicas

```{r}
condicion <- (x>30)
condicion
class(condicion)
x==37
x[x==37]
x[x!=9]
x[x>20]
```

## Indexado de vectores con %in%

```{r}
y <- seq(101, 200, 2)
y %in% c(101, 127, 141)
y
y[y %in% c(101, 127, 141)]
```

## Indexado de vectores con condiciones múltiples

```{r}
z <- c(x, y)
z
z>150
z[z>150]
z[z<30 | z>150]
z[z>=30 & z<=150]
z[c(1, 10, 40, 80)]
```

## Indexado de vectores con condiciones múltiples

```{r}
cond  <-  (x>10) & (x<50)
cond
x[cond]
```

## Con las condiciones se pueden hacer operaciones

```{r}
sum(cond)
!cond
sum(!cond)
length(x[cond])
length(x[!cond])
as.numeric(cond)
```

## Funciones predefinidas

```{r}
summary(x)
mean(x)
sd(x)
median(x)
max(x)
min(x)
range(x)
quantile(x)
```

## Actividad
Considere la construcción de los siguientes vectores

* Considere un vector $A$ cuya secuencia sea de 10 a 1000 y que vaya de 20 en 20.
* Determine la longitud de este vector.
* Construya un vector $B$ cuya secuencia se desde 1 hasta la longitud del vector $A$.
* $A+B$.
* Construya un vector $C$ cuya secuencia sea desde 1 hasta 20.
* Construya un vector $D$ cuya secuencia sea los 20 primeros números de $A$.
* Construya el vector $[C\,D]$.

## Construcción de matrices

```{r}
z <- 1:12
M  <-  matrix(z, nrow=3)
M
z
class(M)
dim(M)
summary(M)
```

## Matrices a partir de vectores: rbind y cbind

```{r}
x <- 1:10
y <- 1:10
z <- 1:10
z <- y <- x <- 1:10

M <- cbind(x, y, z)
M
M <- rbind(x, y, z)
M

rbind(M, M)
cbind(M, M)
```

## Transponer una matriz

```{r}
t(M)
class(t)
dim(t(M))
```

## Operaciones con matrices

```{r}
M * M
M ^ 2
M %*% t(M)
```

## Operaciones con matrices: funciones predefinidas

```{r}
sum(M)
rowSums(M)
colSums(M)
rowMeans(M)
colMeans(M)
```

## La función apply

```{r}
apply(M, 1, sum)
apply(M, 2, sum)
apply(M, 1, mean)
apply(M, 2, mean)
apply(M, 1, sd, na.rm=TRUE)
apply(M, 2, sd)
```

## Indexado de matrices

```{r}
M
M[1, ]
M[, 1]
sum(M[, 1])
M[1:2, ]
M[1:2, 2:3]
M[1, c(1, 4)]
M[-1,]
M[-c(1, 2),]
```

## Actividad
Considere la siguiente matriz
\[
A=\begin{bmatrix}
  1 & 3 & 5\\
  7 & 9 & 11
\end{bmatrix}
\]
Realice las siguientes actividades

* Cambie el elemento $A(2,3)$ por cero.
* Construya una matriz $B$ la cual sea la transpuesta de $A$.
* Construya una matriz $C$ la cual este formada por la matriz $B$ y sea aumenta con una idéntica de orden 3.
* $A\cdot B$.
* Sume las filas y columnas de la C.
* Calcule el promedio por filas y columnas C.
* Elimine la columnas impares de la matriz C.

## Valores perdidos
¿Qué es NA?

```{r}
class(NA)
x <- rnorm(100)
idx <- sample(length(x), 10)
idx
x[idx]
x2 <- x
x2[idx] <- NA
x2
```

## NA en las funciones

```{r}
summary(x)
mean(x)
sum(x)

summary(x2)
mean(x2)
sum(x2)

mean(x2, na.rm=TRUE)
sum(x2, na.rm=TRUE)
sd(x2, na.rm=TRUE)
class(TRUE)
```

## Actividad
Considere una matriz $A$ de números aleatorios (runif) la cual tenga 10 filas y 5 columnas.

Realice las siguientes actividades

* Asigne como valores perdidos los siguientes elementos $A(2,3), A(4,5), A(3,4), A(2,2), A(8,1), A(9,1)$.
* Calcule la media de cada columna.
* Calcule la desviación de cada fila.

## Actividad
Del libro <http://www.math.csi.cuny.edu/Statistics/R/simpleR/printable/simpleR.pdf>, realizar los ejercicios capitulo 2.

## Definición de funciones

Para definir una función usamos la función function

Forma general
```{r,eval=FALSE}
NombreDeFuncion <-function(arg 1, arg 2, ...) expresión
```

Ejemplo
```{r}
myFun <- function(x, y=c(5,6,7)) x + y
myFun(4)
class(myFun)
```

## Definición de funciones
Ejemplo se desea escribir una función que realice lo siguiente
$$
f(x,y)=x^2+y^2
$$
```{r}
circulo <- function(x,y){
  x^2 + y^2
}
circulo(3,4)
```



## Definir una función a partir de funciones

```{r}
foo  <-  function(x, ...){
  mx <- mean(x, ...)
  medx <- median(x, ...)
  sdx <- sd(x, ...)
  c(mx, medx, sdx)
  }
```

O en forma resumida:

```{r,eval=FALSE}
foo <- function(x, ...){c(mean(x, ...), median(x, ...), sd(x, ...))}
```

## Uso de funciones

```{r}
foo(1:10)

rnorm(100)
foo(rnorm(1e5))
```
## Actividades
Realice las siguientes actividades

* Considere la construcción de una función con un argumento, que permita determinar el coeficiente de variación $\text{CV}=S/| \overline{X} |$.
* Construya una función llamada \verb"varianza", la cual se construya a partir de la formula de los momentos $\text{Var}=\text{E}\,(X^2)-\text{E}^2\,(X)$.
* Compare los resultados de la función anterior con la función \verb"var" (Hint!: Para que sean comparable los resultados multiplique por $(n-1)/n$).
* Construya una función cuyos argumentos son los tres coeficientes de la ecuación de segundo grado $ax^2+bx+c=0$ y cuyas salidas son sus dos soluciones.
* Teniendo en cuenta la función anterior encuentre la solución a la ecuación $x^2+6x+2=0$. ( ¿Y que pasa si la solución es compleja?)

## Operadores de control de flujo

```{r,eval=FALSE}
if(cond) expr
if(cond) cons.expr  else  alt.expr

for(var in seq) expr
while(cond) expr
repeat expr
break
next
```

## Ejemplo
De un vector de valores aleatorios normales, elevar al cuadrado cada uno de ellos.

```{r}
for(n in c(2,5,10,20,50)) {
x <- rnorm(n)
cat(n,":", sum(x^2),"\n")
}
```
## Ejemplo
Del listado de números del-5 a 5, elevar a la tres cada término.

```{r}
for(i in -5:5)
{cat(i,"\t", i^3,"\n")
}
```

## Ejemplo
De un vector de valores aleatorios normales asignarles 1 aquellos valores mayores que 0.

```{r}
set.seed(12082015)
x <- rnorm(10)
x2 <- as.numeric(x>0)
for (i in 1:length(x2)){
if (x[i]<0) x2[i] <- 0 else x2[i] <- 1
}
cbind(x, x2)
```
Otra forma
```{r}
set.seed(12082015)
x <- rnorm(10)
ifelse(x>0, 1, 0)
```

## Ejemplo
Empezando con $i = 4$ elevar al cuadrado cada valor hasta que $i\leq 10$

```{r}
i<-4
while(i<=10){
  print(i^2);i=i+1
}
```
Otra forma
```{r}
i<-4
repeat{ print(i^2)
  i=i+1
  if(i > 10) break
}

```

## Operadores lógicos

```{r,eval=FALSE}
! x
x & y
x && y
x | y
x || y
xor(x, y)
```


## Operadores de sintaxis

```{r,eval=FALSE}
:: :::	 #access variables in a namespace
$ @	 #component / slot extraction
[ [[	 #indexing
^	 #exponentiation (right to left)
- +	 #unary minus and plus
:	 #sequence operator
%any%	 #special operators (including %% and %/%)
* /	 #multiply, divide
+ -	 #(binary) add, subtract
< > <= >= == !=	 #ordering and comparison
!	 #negation
& &&	 #and
| ||	 #or
~	 #as in formulae
-> ->>	 #rightwards assignment
<- <<-	 #assignment (right to left)
=	 #assignment (right to left)
?	 #help (unary and binary)
```

## Ejemplo

Creamos una función que calcule el logaritmo de un número

```{r}
logaritmo<-function(x){
  if(is.numeric(x)&& min(x)!=0){
    log(x)
  }
  else{
    stop("x no es numérico o es cero")
  }
}

logaritmo(3)
logaritmo(10)
logaritmo(exp(1))
```

## Ejemplo
Creamos una función que calcule el inverso de un número

```{r}
Inverso<-function(x) ifelse(x==0,NA,1/x)

Inverso(-2:3)
Inverso(-10:10)
```

## Ejemplo
Factorial de un número

```{r}
factorial<-function(n){
  f<-1
  if(n>1){
    for(i in 1:n){
      f<-f*i
    }
  }
  return(f)
}

factorial(3)
factorial(25)
factorial(0)
```

## Ejemplo
Progresión aritmética
$$
a_n=a_1+(n-1)d
$$

```{r}
#Formula explícita
arit.1<-function(n=1,a1=1,d=1){
  a1+d*(n-1)
}

#Formula recursiva
arit.2<-function(n=1,a1=1,d=1){
  a<-numeric(n)
  a[1]<-a1
  if(n>1){
    for(i in 2:n){
      a[i]=a[i-1]+d
    }
  }
  return(a[n])
}

#Formula vectorial
arit.3<-function(n=1,a1=1,d=1){
  A1<-rep(a1,n)
  D<-rep(d,n)
  N<-0:(n-1)
  A<-A1+N*D
  return(A[n])
}

arit.1(n=5,a1=2,d=2)
arit.2(n=5,a1=2,d=2)
arit.3(n=5,a1=2,d=2)
```

##Actividad
Realice las siguientes actividades
  
  * Considere un ciclo cuya ejecución permita encontrar el mayor número factorial no excede a $10^{100}$.
  * Construya una función que devuelva la información si el número es negativo, par o impar.
  * Construya una función que permita realizar la Progresión geométrica $a_n=a_1r^{n-1}$ donde $a_1$ primer término y $r$ razón.
  * Para los siguientes valores (x, y): (-2,-1), (-2,0), (-2,1), (1,2), (1,-2), (3,2). Evalue lo sguiente
  $$
  f(x,y)=\begin{cases}
  x + y & \text{ si } x>0 \text{ ó } y>0\\
  x - y & \text{ si } x>0 \text{ ó } y<0\\
  0 & \text{ en otro caso.}
  \end{cases}
  $$
  * Crear una susesión de números de Fibonacci menores a 5000.
  
##Gráficos
```{r}
summary(mtcars)
attach(mtcars)
plot(wt, mpg) 
abline(lm(mpg~wt))
title("Regresión de MPG con Weight")
```

##Histograma
```{r}
hist(mtcars$mpg)
#Histograma con barras rojas
hist(mtcars$mpg, breaks=12, col="red")
```

##Gráfico de densidad
```{r}
d <- density(mtcars$mpg) 
plot(d)
```

##Diagrama de puntos
```{r}
dotchart(mtcars$mpg,labels=row.names(mtcars),cex=.7, main="Millas por Galón según modelo de carro",
         xlab="Millas por Galón")
```

##Gráfico de Barras
```{r}
conteos <- table(mtcars$gear)
barplot(conteos, main="Distribución de Carros", xlab="Número de Velocidades")
```

##Gráfico de Barras
```{r}
counts <- table(mtcars$am, mtcars$gear)
barplot(counts, main="Distribución de carros según Velocides y Tipo de Transmisión",
  xlab="Número de Velocidades", col=c("darkblue","red"),
 	 legend = rownames(counts))
```

##Gráfico de Barras
```{r}
counts <- table(mtcars$am, mtcars$gear)
barplot(counts, main="Distribución de carros según Velocides y Tipo de Transmisión",
  xlab="Número de Velocidades", col=c("darkblue","red"),
 	 legend = rownames(counts), beside=TRUE)
```

##Gráfico de lineas
\begin{tabular}{rrr}
    \hline
    Dosis & Respuesta a la droga A & Respuesta a la droga B \\
    \hline
    20 & 16 & 15 \\
    30 & 20 & 18 \\
    40 & 27 & 25 \\
    45 & 40 & 31 \\
    60 & 60 & 40 \\
    \hline
\end{tabular}
    
Realice un gráfico de lineas de cada una de las respuesta a cada droga.
```{r}
dosis <- c(20, 30, 40, 45, 60)
drogA <- c(16, 20, 27, 40, 60)
drogB <- c(15, 18, 25, 31, 40)
plot(dosis, drogA, type="b", ylab="Respuestas",col=1)
lines(dosis,drogB, type="b",lty=2, pch=17,col=2)
legend(x=min(dosis), y=max(drogA,drogB), legend=c("DrogA","DrogB"), cex=0.8, col=c(1,2), pch=c(1,17), lty=c(1,2), title="Drogas")
```

##Diagrama Circular
 \begin{tabular}{rr}
    \hline
    Ciudad & Frecuencia \\
    \hline
    US & 10 \\
    UK & 12 \\
    Australia & 4 \\
    Alemania & 16 \\
    Francia & 8 \\
    \hline
    \end{tabular}%
  Realice un diagrama circular
  
  
```{r}
frecuencia <- c(10, 12,4, 16, 8)
ciudades <- c("US", "UK", "Australia", "Germany", "France")
pie(frecuencia, labels = ciudades, main="Diagrama circular de las ciudades")
```

##Diagrama Boxplot
```{r}
boxplot(mpg~cyl,data=mtcars, main="Kilometraje de los carros", 
  	 xlab="Número de Cilindros", ylab="Millas por Galón")
```

##Diagrama de Dispersión
```{r}
plot(wt, mpg,main="Diagrama de Dispersión", xlab="Peso del Carro ", ylab="Millas por Galón", pch=19)
```

##Diagrama de Dispesión
```{r}
library(car) 
scatterplot(mpg ~ wt, data=mtcars, xlab="Peso del Carro", ylab="Millas por Galón", main="Gráfico de dispersión mejorado")
```

##Matriz de Dispersión
```{r}
library(car)
scatterplotMatrix(~mpg+disp+drat+wt, data=mtcars)
```

##Gráfico de Densidad
```{r}
library(lattice)

densityplot(~mpg, main="Gráfico de Densidad", xlab="Millas por Galon")
```

##Gráfico de Densidad
```{r}
attach(mtcars)
cyl <- factor(cyl, levels=c(4, 6, 8), labels=c("4 cilindros", "6 cilindros", "8 cilindros"))
densityplot(~mpg | cyl,main="Gráfico de Densidad por Número de Cilindros",xlab="Millas por Galon")
```

##Para mayor información
Para mayor información pueden investigar los siguientes links:
Lattice: Multivariate Data Visualization with R <http://lmdvr.r-forge.r-project.org/figures/figures.html>

Trellis Graphics User's Manual <http://cm.bell-labs.com/cm/ms/departments/sia/doc/trellis.user.pdf>

##ggplot2
Histograma
```{r}
library(ggplot2)

m <- ggplot(mtcars, aes(x = mpg))
m + geom_histogram(binwidth =5)
```

##Gráfico de Densidad
```{r}
m <- ggplot(mtcars, aes(x = mpg))
m + geom_density()
```

##Gráfico de Densidad
```{r}
m <- ggplot(mtcars, aes(x = mpg,colour=cyl,group=cyl))
m + geom_density()
```

##Diagrama de puntos
```{r}
m<-ggplot(mtcars, aes(x = factor(vs), fill = factor(cyl), y = mpg)) 
m + geom_dotplot(binaxis = "y", stackdir = "center", position = "dodge")
```

##Gráfico de Barras
```{r}
r <- ggplot(mtcars, aes(factor(cyl)))
r + geom_bar()
```

##Gráfico de Barras
```{r}
qplot(factor(cyl), data=mtcars, geom="bar", fill=factor(gear))
```

##Diagrama Boxplot
```{r}
m <- ggplot(mtcars, aes(factor(cyl),mpg))
m + geom_boxplot()
```

##Diagrama de Dispesión
```{r}
qplot(wt,mpg, data=mtcars, facets=am~cyl, size=hp)
```

##Documentación
Para mayor información pueden investigar en ggplot2 <http://had.co.nz/ggplot2/>

